臺灣臺北地方法院刑事判決　　　　　　　 96年度訴字第661號
公　訴　人　臺灣臺北地方法院檢察署檢察官
被　　　告　寅○○
選任辯護人　李保祿律師
　　　　　　鄭錦堂律師
被　　　告　甲○○
上　一　人
選任辯護人　呂光武律師
上列被告等因偽造文書等案件，經檢察官提起公訴（95年度偵字
第19924號、96年度偵字第466號），本院判決如下：
    主  文
甲○○連續行使偽造私文書，足以生損害於公眾及他人，處有期
徒刑陸月，如易科罰金，以銀元佰元即新臺幣玖佰元折算壹日
，減為有期徒刑月，如易科罰金，以銀元佰元即新臺幣玖佰
元折算壹日。如附表所示之物均沒收。
寅○○無罪。
    事  實
一、甲○○與寅○○原係大信證券股份有限公司（址設臺北市○○區○○路四段二三六號三至九樓，民國九十年十一月間更
    名為吉祥證券股份有限公司，九十五年一月間復更名為宏遠
    證券股份有限公司；下稱大信證券公司）同事，於九十一年
    間甲○○擔任該公司承銷部經理、寅○○任職永昌綜合證券
    股份有限公司（下稱永昌證券公司）忠孝分公司負責人期間
    ，宇宙生化科技股份有限公司（下稱宇宙公司）之實際負責
    人丁○○（登記負責人為其子癸○○）因該公司週轉困難，
    為籌措資金，遂將其以友人辛○○名義持有之該公司股票（
    張數不詳，每張面額一千股，每股票面價值為新臺幣（下同
    ）十元）交付寅○○，除委由寅○○代為對外銷售外，並約
    定寅○○僅需於售出後將成本（即以每股十元、按實際售出
    張數計算所得之款項）交還丁○○即可，其餘販售價差獲利
    則由寅○○取得。適甲○○於九十一年四月間徵詢寅○○提
    供投資標的訊息，寅○○遂將宇宙公司從事牛樟芝生產、頗
    有潛力等情告知甲○○後，甲○○旋向其客戶辰○○介紹、
    推薦宇宙公司股票，並以：該公司股票搶購極為熱烈，應先
    保留額度等語，遊說辰○○先行提供股票買受名義人之身分
    證件資料，以爭取時效，待詳加考慮後，再告知購買意願及
    數量，辰○○遂將其前夫子○○之身分證影本傳真予甲○○
    。詎甲○○取得該身分證影本後，明知辰○○尚未決定購買
    宇宙公司股票，竟基於行使偽造私文書之概括犯意，未經辰
    ○○或子○○之同意，先後為下列犯行：
  (一)於九十一年四月間向寅○○表示其客戶欲購買宇宙公司股票
    一百張，隨即將上開子○○之身分證影本傳真予寅○○，指
    示不知情之寅○○按一般股票過戶程序（亦即由寅○○代刻
    子○○印章）辦理，寅○○遂於同年月三十日冒用子○○名
    義，在空白之「財政部臺北市國稅局年度證券交易稅一般代
    徵稅額繳款書」偽填子○○於同日以每股三十元之價格，向
    辛○○購買宇宙公司股票十萬股（計一百張），並於其上「
    代徵人（證券買受人）姓名」欄偽造「子○○」署押一枚、
    暨蓋用其偽造之「子○○」印章、偽造「子○○」印文一枚
    ，而偽造該繳款書私文書後，持向華南商業銀行新生分行承
    辦員行使，辦理證券交易稅繳納事宜；復於同日接續冒用子
    ○○名義，在上開辛○○之宇宙公司股票其中一百張背面之
    「股票轉讓登記表」之「受讓人蓋章」欄，各蓋用該「子○○」印章、偽造「子○○」印文一枚（共計一百枚），而偽
    造該等股票轉讓登記表後，一併持向宇宙公司辦理過戶而行
    使之，將該等股票移轉登記為子○○所有，均足以生損害於
    宇宙公司對股權歸屬登記管理及財政部臺北市國稅局對證券
    交易稅核課之正確性暨子○○。
  (二)嗣因辰○○不願購買宇宙公司股票，甲○○除將客戶不願購
    買乙事告知寅○○，要求寅○○處理該等已過戶登記在子○○名下之股票外，復於同年五月間在大信證券公司分別向該
    公司承銷部副理戊○○、管理部經理己○○及秘書室主任秘
    書庚○○介紹、推薦宇宙公司股票，遊說彼等購買，戊○○
    、己○○及庚○○遂同意各購買該公司股票十張、二十張、
    二十張，並於同年月八日在大信證券公司分別提供戊○○、
    己○○及萬秀華（即庚○○之配偶）身分證影本、印章與甲○○，己○○、庚○○並各交付現金六十萬元及臺灣銀行本
    票六十萬元與甲○○後，甲○○旋於同日向寅○○表示又有
    其他客戶欲購買宇宙公司股票，同時將上開戊○○、己○○
    及庚○○之證件、印章及股款轉交寅○○，而承前概括犯意
    ，由不知情（誤認係子○○本人要求解約、處理該等股票）
    之寅○○於同日冒用子○○名義，在上開登記為子○○所有
    之宇宙公司股票其中五十張背面之「股票轉讓登記表」之「
    出讓人蓋章」欄，各蓋用該「子○○」印章、偽造「子○○
    」印文一枚（共計五十枚），而偽造該等股票轉讓登記表後
    ，一併持向宇宙公司辦理過戶而行使之，將該五十張股票分
    別移轉登記為戊○○（十張）、己○○（二十張）及萬秀華
    （二十張）所有後，再由甲○○分別將該等股票轉交與戊○○、己○○及庚○○，足以生損害於宇宙公司對股權歸屬登
    記管理之正確性及子○○、戊○○、己○○、庚○○等人。
    嗣戊○○於上開股票過戶後之同年月十日，除將世華聯合商
    業銀行世貿分行所簽發、付款人為臺灣銀行總行營業部、發
    票日為同日、面額三十萬元之支票正本一紙交付甲○○，以
    代股款之支付外，並提供該支票影本一紙，要求甲○○轉請
    該支票收受人簽收，詎甲○○竟又承前概括犯意，由不知情
    之寅○○於同日在該支票影本上偽造「子○○」之署押一枚
    ，表示該支票正本業由子○○收受之意，而偽造該支票影本
    收據私文書後，再交由甲○○持交戊○○而行使之，亦足以
    生損害於子○○及戊○○。
二、案經法務部調查局臺北市調查處移送臺灣臺北地方法院檢察
    署檢察官偵查起訴。
    理  由
壹、被告甲○○部分：
一、訊據被告甲○○固不否認有提供辰○○所傳真之子○○身分
    證影本與被告寅○○之事實，並坦承有於前揭時、地向戊○○、己○○及庚○○介紹、推薦宇宙公司股票，暨將彼等所
    繳交之款項代轉被告寅○○，再將被告寅○○所交付之宇宙
    公司股票轉交戊○○、己○○及庚○○等情，惟矢口否認有
    何行使偽造私文書犯行，辯稱：伊僅將子○○之身分證影本
    傳真予被告寅○○，並等候辰○○通知確定購買，嗣後辰○○並未表示要購買，伊不清楚被告寅○○何以會將股票過戶
    予子○○；另被告寅○○交由伊轉交戊○○、己○○、庚○○之股票及證券交易稅單，均由被告寅○○以信封袋封存後
    交給伊，戊○○之支票影本收據亦裝在信封袋內，伊並未打
    開過目，不知有偽簽「子○○」署押之事云云。經查：
  (一)被告甲○○與寅○○原係大信證券公司同事，於九十一年間
    被告甲○○擔任該公司承銷部經理、被告寅○○任職永昌證
    券公司忠孝分公司負責人期間，宇宙公司之實際負責人丁○○因該公司週轉困難，為籌措資金，遂將其以友人辛○○名
    義持有之該公司股票交付被告寅○○，除委由被告寅○○代
    為對外銷售外，並約定被告寅○○僅需於售出後將成本（即
    以每股十元、按實際售出張數計算所得之款項）交還丁○○
    即可，其餘販售價差獲利則由被告寅○○取得等情，業據證
    人丁○○於調查時證述綦詳（見調查局卷第五九頁），核與
    證人即丁○○之友人丙○○於本院審理時所證大致相符（見
    本院卷二第三九頁反面至第四一頁反面），並有宇宙公司股
    票及收據附卷可稽（見調查局卷第六至七頁、第六八至六九
    頁、第七０至七一頁、偵查卷第九九至一００頁），應堪認
    定。
  (二)再查被告甲○○於九十一年四月間向被告寅○○徵詢投資標
    的訊息，被告寅○○遂將宇宙公司從事牛樟芝生產、頗有潛
    力等情告知被告甲○○，被告甲○○聞訊，乃陸續向其客戶
    或同事介紹、推薦宇宙公司股票，此亦為被告甲○○所不否
    認，並經證人寅○○於本院審理時證述明確（見本院卷二第
    七一頁反面）。而被告甲○○向其客戶辰○○介紹、推薦宇
    宙公司股票時，以該公司股票搶購極為熱烈，應先保留額度
    為由，遊說辰○○先行提供股票買受名義人之身分證件資料
    ，以爭取時效，待詳加考慮後，再告知購買意願及數量，辰
    ○○遂將其前夫子○○之身分證影本傳真予被告甲○○乙節
    ，亦據被告甲○○自承在卷，並有證人辰○○於本院審理時
    之證述可憑（見本院卷二第四六至四七頁反面）。
  (三)而被告甲○○取得前開子○○之身分證影本後，隨即向被告
    寅○○表示其客戶欲購買宇宙公司股票一百張，並將該身分
    證影本傳真予被告寅○○，指示被告寅○○按一般股票過戶
    程序（亦即由被告寅○○代刻子○○印章）辦理，被告寅○○遂於同年月三十日以子○○名義，在空白之「財政部臺北
    市國稅局年度證券交易稅一般代徵稅額繳款書」填寫子○○
    於同日以每股三十元之價格，向辛○○購買宇宙公司股票十
    萬股（計一百張），並於其上「代徵人（證券買受人）姓名
    」欄書寫「子○○」之簽名暨蓋用其代刻之「子○○」印章
    後，將該繳款書持向華南商業銀行新生分行承辦員行使，辦
    理證券交易稅繳納事宜；復於同日以子○○名義，在上開辛○○之宇宙公司股票其中一百張背面之「股票轉讓登記表」
    之「受讓人蓋章」欄蓋用該「子○○」印章後，將該等股票
    轉讓登記表一併持向宇宙公司辦理過戶而行使之，將該等股
    票移轉登記為子○○所有等情，亦據證人寅○○於本院審理
    時證述無訛（見本院卷二第七一頁），並有卷附上開繳款書
    及宇宙公司股票可參（見調查局卷第一七頁、第六至七頁、
    第二五頁），而被告甲○○既不否認其並未獲辰○○同意購
    買該公司股票並告知交易數量，則其擅自指示被告寅○○冒
    用子○○名義，辦理上開股票交易完稅及過戶相關事宜，亦
    堪認定。
  (四)再查被告甲○○指示被告寅○○冒名過戶上開宇宙公司股票
    為子○○所有後，因辰○○不願購買該等股票，被告甲○○
    遂將客戶不願購買乙事告知被告寅○○，要求被告寅○○處
    理該等已過戶登記在子○○名下之股票，此亦據證人寅○○
    於本院審理時證述在卷（見本院卷二第七一頁）。被告甲○○進而於九十一年五月間在大信證券公司分別向該公司承銷
    部副理戊○○、管理部經理己○○及秘書室主任秘書庚○○
    介紹、推薦宇宙公司股票，遊說彼等購買，戊○○、己○○
    及庚○○遂同意各購買該公司股票十張、二十張、二十張，
    並於同年月八日在大信證券公司分別提供戊○○、己○○及
    萬秀華（即庚○○之配偶）身分證影本及印章與被告甲○○
    ，己○○、庚○○並各交付現金六十萬元及臺灣銀行本票六
    十萬元與被告甲○○等情，則有證人戊○○、己○○及庚○○於本院審理時之證述足憑。而戊○○等三人同意購買宇宙
    公司股票後，被告甲○○旋於同日向被告寅○○表示又有其
    他客戶欲購買宇宙公司股票，同時將上開戊○○等三人之證
    件、印章及股款轉交被告寅○○，委由被告寅○○於同日以
    子○○名義，在上開登記為子○○所有之宇宙公司股票其中
    五十張背面之「股票轉讓登記表」之「出讓人蓋章」欄，各
    蓋用上開「子○○」印章後，一併持向宇宙公司辦理過戶，
    將該五十張股票分別移轉登記為戊○○（十張）、己○○（
    二十張）及萬秀華（二十張）所有，並由被告甲○○分別將
    該等股票轉交戊○○、己○○及庚○○，此亦有證人戊○○
    、己○○及庚○○於本院審理時之證述暨宇宙公司股票在卷
    可稽。而戊○○於上開股票過戶後之同年月十日，則將世華
    聯合商業銀行世貿分行所簽發、付款人為臺灣銀行總行營業
    部、發票日為同日、面額三十萬元之支票正本一紙交付被告
    甲○○，以代股款之支付，並提供該支票影本一紙，要求被
    告甲○○轉請該支票收受人簽收，被告甲○○遂交由被告寅
    ○○於同日在該影本上以「子○○」之名義簽收後，由被告
    甲○○持交戊○○收執乙節，迭據證人戊○○證述明確，並
    有該支票影本收據附卷可憑，且被告寅○○亦不否認有於被
    告甲○○轉交之上開支票影本上簽寫「子○○」姓名之事實
    。茲被告甲○○既不否認其並未獲辰○○或子○○同意，購
    買宇宙公司股票，則其事後又擅自指示被告寅○○冒用子○○名義，將該等股票再過戶登記為戊○○等人所有，並以子
    ○○名義簽收股款支票，其所為此部分偽造私文書進而行使
    之犯行亦堪認定。
  (五)被告甲○○雖辯稱：伊僅將子○○之身分證影本傳真予被告
    寅○○，並等候辰○○通知確定購買，嗣後辰○○並未通知
    伊購買，伊不清楚被告寅○○為何將股票過戶予子○○云云
    。惟查，被告甲○○向被告寅○○表示其客戶欲購買宇宙公
    司股票一百張，並將子○○身分證影本傳真予被告寅○○，
    指示被告寅○○按一般股票過戶程序辦理乙節，業據證人寅
    ○○於本院審理時證述明確，且被告寅○○與辰○○、子○○均不相識，辦理該項過戶所應繳納之證券交易稅又係由被
    告寅○○先行繳納，苟被告甲○○確未將子○○欲購買宇宙
    公司股票一百張乙事告知被告寅○○，衡情被告寅○○應無
    貿然先行代付證券交易稅款、將該等數量非微之股票平白過
    戶與子○○並無端代繳證券交易稅之理，益徵證人寅○○所
    證：被告甲○○於傳真子○○身分證前，已表明該客戶欲購
    買宇宙公司股票一百張乙節，洵屬非虛。被告甲○○所辯，
    顯與常情相違，殊不足採。
  (六)被告甲○○另辯以：被告寅○○交由伊轉交戊○○、己○○
    、庚○○之股票及證券交易稅單，均由被告寅○○以信封袋
    封存後交給伊，戊○○之支票影本收據亦裝在信封袋內，伊
    並未打開過目，不知有偽簽「子○○」署押之事云云。然查
    ，被告甲○○未經辰○○同意，擅自囑被告寅○○將宇宙公
    司股票移轉登記為子○○所有後，因辰○○嗣後仍無購買該
    等股票之意願，被告甲○○遂將客戶不願購買乙事告知被告
    寅○○，要求被告寅○○處理該等已過戶登記在子○○名下
    之股票，此迭據證人寅○○證述明確，且被告寅○○與子○○並不相識，其將股票移轉至子○○名下，又係受被告甲○○指示，既已如前述，衡情被告寅○○在未經被告甲○○同
    意下，應無率爾將子○○名下之股票再任意移轉與第三人之
    可能，由此益見被告寅○○確係應被告甲○○要求其處理上
    開子○○名下之股票，始將該等股票再過戶與戊○○等三人
    至明。況被告寅○○過戶完成之股票、證券交易稅單及戊○○股款支票影本，既均由被告甲○○轉交戊○○等三人，被
    告甲○○就該等文件上所載之股票出讓人係子○○乙節自難
    諉稱不知。且被告甲○○於偵查中亦自承：「（問：你交付
    戊○○購買宇宙公司股票的票據給寅○○，是誰在票據影本
    上簽收？）寅○○。（問：寅○○簽什麼？）不知道，應該
    是簽他的名字。就是他本人簽，他簽什麼，我倒也沒有很認
    真看」等語（見偵查卷第四五頁），益證被告寅○○簽收戊○○之股款支票時，被告甲○○確在場親見，至為明確，其
    於本院審理時辯稱：戊○○等三人之股票及證券交易稅單，
    均由被告寅○○以信封袋封存後交給伊，戊○○之支票收據
    亦裝在信封袋內，伊並未打開過目，不知有偽簽「子○○」
    署押之事云云，顯屬事後卸責之詞，殊不足採。綜上所述，
    本件事證明確，被告甲○○前揭犯行均堪認定，應予依法論
    科。
二、論罪科刑：
  (一)核被告甲○○所為，係犯刑法第二百十六條、第二百十條之
    行使偽造私文書罪。其偽造印章、印文及署押，係偽造私文
    書之部分行為，偽造私文書之低度行為，又為行使偽造私文
    書之高度行為所吸收，均不另論罪。其利用不知情之被告寅
    ○○偽造子○○印章及偽造上開私文書持以行使，為間接正
    犯。
  (二)再查被告甲○○行為後，刑法業於九十四年二月二日修正公
    布，九十五年七月一日起施行。按行為後法律有變更者，適
    用行為時之法律，但行為後之法律有利於行為人者，適用最
    有利於行為人之法律，刑法第二條第一項定有明文。茲本條
    係規範行為後法律變更所生新舊法律比較適用之準據法，本
    身尚無新舊法比較之問題，於新法施行後，應一律適用新法
    第二條第一項之規定，為「從舊從輕」之比較。而刑法第五
    十六條連續犯之規定業經刪除，被告甲○○之數犯罪行為，
    於新法施行後，應予分論併罰。此刪除雖非犯罪構成要件之
    變更，但顯已影響行為人刑罰之法律效果，自屬法律有變更
    ，依刑法第二條第一項規定，比較新、舊法結果，仍應適用
    較有利於被告甲○○之行為時法律即舊法論以連續犯。故被
    告甲○○所為先後多次行使偽造私文書犯行，時間緊接，所
    犯係構成要件相同之罪名，顯係基於概括犯意為之，依修正
    前刑法第五十六條連續犯之規定，以一罪論，並加重其刑。
  (三)爰審酌被告甲○○雖無前科，素行尚佳，然未經子○○同意
    ，擅自冒用其名義購買股票後，復移轉與戊○○等人，危害
    他人權益，且犯後飾詞卸責，否認犯行，態度不佳等一切情
    狀，量處如主文所示之刑。
  (四)再查被告甲○○行為後，刑法第四十一條已於九十四年二月
    二日修正公布，九十五年七月一日起施行，其中第一項前段
    修正為「犯最重本刑為五年以下有期徒刑以下之刑之罪，而
    受六個月以下有期徒刑或拘役之宣告者，得以新臺幣一千元
    、二千元或三千元折算一日，易科罰金」，然依被告甲○○
    行為時法律，即修正前刑法第四十一條第一項前段：「犯最
    重本刑為五年以下有期徒刑以下之刑之罪，而受六個月以下
    有期徒刑或拘役之宣告，因身體、教育、職業、家庭之關係
    或其他正當事由，執行顯有困難者，得以一元以上三元以下
    折算一日，易科罰金」，暨修正前罰金罰鍰提高標準條例第
    二條（現已刪除）：「依刑法第四十一條易科罰金者，均就
    其原定數額提高為一百倍折算一日；法律所定罰金數額未依
    本條例提高倍數，或其處罰法條無罰金刑之規定者，亦同」
    等規定，易科罰金之折算標準最高為銀元三百元即新臺幣九
    百元，最低為銀元一百元即新臺幣三百元。比較新、舊法結
    果，適用被告甲○○行為時即修正前之法律，對被告甲○○
    較為有利，爰併依刑法第二條第一項前段之規定，適用修正
    前刑法第四十一條第一項前段，諭知易科罰金之折算標準。
  (五)末查被告甲○○犯罪時間，係在九十六年四月二十四日以前
    ，爰依中華民國九十六年罪犯減刑條例第二條第一項第三款
    及第七條規定，減其宣告刑二分之一，並諭知易科罰金之折
    算標準。
  (六)如附表所示偽造之印章、印文及署押，不問屬於犯人與否，
    均應依刑法第二百十九條規定宣告沒收。
三、不另為無罪之諭知部分：
  (一)公訴意旨略以：被告甲○○明知宇宙公司自八十九年間設立
    時起迄九十年間止之營運所得額均為負值，竟與被告寅○○
    共同基於意圖為自己不法所有、行使偽造私文書之概括犯意
    聯絡：
    1.由被告寅○○於九十一年初取得宇宙公司股票後，陸續對
      外以宇宙公司副董事長之身分宣稱：宇宙公司於九十一年
      七月將可獲得三千萬元收入，預估九十一年全年營收可達
      一億一千五百萬元，稅後盈餘九千三百萬元，每股盈餘可
      達六至七元等語，散佈宇宙公司於九十一年已達高度獲利
      能力之不實消息。
    2.渠等二人為製造股票交易熱絡假象，由被告寅○○於同年
      四月二日，製作以股票面額即每股十元之價格購買宇宙公
      司股東辛○○名義股票之證券交易稅一般代徵稅額繳款書
      ，並於辛○○名義之股票背面股票轉讓登記表偽造「辛○○」、「宇宙公司」之印文，將辛○○名義之十萬股股份
      共一百張股票辦理移轉登記予被告寅○○。被告甲○○則
      於九十一年四月間，向辰○○佯稱：保證宇宙公司於本年
      度ＥＰＳ（即每股盈餘＝盈餘／流通在外股數）達七元，
      於明後年ＥＰＳ亦均為七至八元等語，辰○○乃提供子○○之身分證影本，被告甲○○隨即轉交被告寅○○，由被
      告寅○○於九十一年四月三十日，於辛○○名義之股票背
      面股票轉讓登記表偽造「辛○○」、「宇宙公司」之印文
      ，將辛○○名義之十萬股股份共一百張股票辦理移轉登記
      予子○○名下，以製造股票交易熱絡假象。
    3.被告甲○○與寅○○並利用前揭已散佈宇宙公司於九十一
      年間高度獲利之不實消息及股票交易熱絡假象，由被告甲○○於九十一年五月間，在大信證券公司辦公處所，分別
      向戊○○、己○○、庚○○佯稱：宇宙公司於九十一年度
      ＥＰＳ可達七元，明後年ＥＰＳ亦均為七至八元，並擔保
      若九十一年度ＥＰＳ未達七元，即加計利息退還購買宇宙
      公司股票價金等語，強力推薦戊○○、己○○、庚○○購
      買宇宙公司股票，致戊○○、己○○、庚○○陷於錯誤，
      而於同年五月八日在上址辦公處所分別交付股款與被告甲○○，戊○○並於同年八月二日在上址辦公處所，以每股
      三十五元之價格再次購買該公司股票，並將股款交付被告
      甲○○，被告甲○○隨即將各該股款價金交付被告寅○○
      ，由被告寅○○未經辛○○之同意，於戊○○交付之支票
      影本上偽造「辛○○」之署押，表示該支票係辛○○收受
      之意，而偽造該紙私文書，再經由被告甲○○轉交還戊○○而行使之，並由被告寅○○於宇宙公司股東子○○、辛○○名義之股票背面股票轉讓登記表偽造「辛○○」、「
      宇宙公司」之印文，將子○○之五萬股股份共五十張股票
      、辛○○之一萬股股份共十張股票辦理移轉登記在戊○○
      、己○○及萬秀華名下。
    4.因認被告甲○○此部分所為另涉犯刑法第二百十六條、第
      二百十條之行使偽造私文書及第三百三十九條第一項之詐
      欺取財罪嫌云云。
  (二)查宇宙公司自八十九年間成立時起至九十年間止，營業所得
    均呈負數，經營狀況不佳等情，固據證人即該公司實際負責
    人丁○○及登記負責人癸○○證述明確，並有財政部臺北市
    國稅局營利事業所得稅核定通知書及營利事業所得稅結算申
    報書等件附卷可參（見調查局卷第七八至八六頁），然被告
    甲○○係於九十一年四月間經由被告寅○○介紹，始知悉宇
    宙公司，業如前述，其與丁○○、癸○○等人素不相識，既
    經證人丁○○及癸○○證述在卷，且宇宙公司斯時又非上市
    、上櫃公司，其財務資料及營運狀況尚非公開，衡情被告甲○○實無從得知。公訴人謂：被告甲○○明知宇宙公司自八
    十九年間設立時起至九十年間止之營運所得額均為負值，仍
    推薦他人購買該公司股票，其主觀上有詐欺意圖云云，顯屬
    無稽。
  (三)公訴人又指：被告甲○○為製造股票交易熱絡假象，夥同被
    告寅○○將辛○○名義之一百張股票移轉登記予被告寅○○
    、另一百張股票過戶在子○○名下云云。惟查被告甲○○辯
    稱其就被告寅○○自辛○○名下移轉取得宇宙公司股票一百
    張乙節並不知情，且被告寅○○係以每股十元之價格，向宇
    宙公司購得辛○○之宇宙公司股票一百張，被告寅○○並已
    將股款一百萬元如數匯入該公司帳戶，此亦有世華聯合商業
    銀行匯出匯款回條、財政部臺灣省北區國稅局九十六年三月
    十四日北區國稅審三字第０九六一０一二四五三號函覆代徵
    繳納證券交易稅繳款書、財政部財稅資料中心九十六年三月
    八日資五字第０九六０００二六八一號函覆未上市證券資料
    繳款明細表在卷足憑（見本院卷一第一０四頁、偵查卷第一
    三六至一三八頁、第一四一至一四三頁），是被告寅○○既
    確有出資購買該等股票，而非無償將股票移轉登記予己，且
    公訴人不惟不能證明被告寅○○取得宇宙公司股票係基於製
    造股票交易熱絡假象而為，甚且無法證明被告甲○○就被告
    寅○○取得該等股票乙事知悉並有以此「製造股票交易熱絡
    假象」之意思聯絡，從而公訴人謂：被告甲○○為製造股票
    交易熱絡假象，而推由被告寅○○製作證券交易稅繳款書，
    將股票移轉登記予被告寅○○云云，亦屬無據。至被告甲○○冒用子○○名義將股票移轉登記在子○○名下乙節，縱成
    立偽造文書罪，已如前述，亦無證據證明其有製造股票交易
    熱絡假象之意，公訴人此部分所指，亦屬無稽。
  (四)至公訴人指：被告甲○○向辰○○、戊○○、己○○、庚○○等人佯稱宇宙公司於本年度ＥＰＳ達七元，明後年ＥＰＳ
    亦均為七至八元等語，強力推薦渠等購買宇宙公司股票，致
    渠等陷於錯誤而出資購買云云。查被告甲○○於九十一年四
    月間確有向辰○○介紹宇宙公司，聲稱中央研究院係該公司
    股東，該公司獲利極佳，ＥＰＳ達六、七元，去年業績極佳
    ，今年度亦已賺得好幾元，ＥＰＳ可達六、七元等語，遊說
    辰○○購買該公司股票等情，業據證人辰○○證述在卷（見
    本院卷二第四六頁正、反面），且被告甲○○於同年五月間
    亦分別向戊○○、己○○及庚○○介紹、推薦宇宙公司股票
    ，並稱：該公司係生產牛樟芝之公司，很賺錢，當年度ＥＰ
    Ｓ可達六、七元，且要輔導上櫃，將來會漲一倍，甚至可達
    七、八十元等語，另出示介紹牛樟芝之研究報告、剪報、宇
    宙公司簡介等資料，供戊○○等人參閱，遊說渠等購買乙節
    ，固據證人戊○○、己○○及庚○○於本院審理時證述明確
    （見本院卷一第一七五頁反面至第一七七頁、本院卷二第一
    四至一五頁），惟查：
    1.被告甲○○係於九十一年四月間經由被告寅○○推薦，始
      知悉宇宙公司，業如前述，而被告甲○○辯稱：被告寅○○當時向伊介紹宇宙公司生產牛樟芝，並與中央研究院等
      學術團體合作，且由永昌證券公司輔導上櫃事宜，前景可
      期等情，亦為被告寅○○所不否認，參以被告甲○○自被
      告寅○○處獲悉宇宙公司相關訊息後，即著手查閱牛樟芝
      及宇宙公司相關報導，此亦有卷附九十一年六月八日中時
      晚報、同年六月十三日及七月份工商時報剪報、網頁資料
      及宇宙公司經營計劃摘要為憑（見本院卷一第一一四至一
      四三頁、調查局卷第二八頁），而上開九十一年六月間之
      剪報及網頁資料已明確記載牛樟芝乃牛樟樹枯木長出之樟
      芝，有抗氧化、解毒、抗癌、降血糖、膽固醇、血脂等多
      種臨床上之療效，屬身價昂貴之傳統珍貴藥材，惟因牛樟
      瀕臨絕種，目前利用生物科技培養之樟芝菌絲體，已商品
      化上市，取代樟芝子實體之不足等情，並提及由中央研究
      院獨家授權宇宙公司合作在高山野外環境復育出牛樟固態
      靈芝（實體狀野生牛樟靈芝），且於上半年已供應國內外
      各大醫院、藥廠，其中更引述宇宙公司董事長癸○○之說
      法略謂：「相信由於樟芝能夠以人工技術培育未來將能夠
      提供消費者較現在便宜很多、品質又高的牛樟靈芝，目前
      該公司產品主要供應各大醫院及外銷日本」、「生物科技
      應該是無污染、無污水、無廢料、不破壞環境、成本低、
      高效率、具國際競爭力的產業，宇宙公司巧妙結合生物化
      學與大自然已能成功在高山野生環境同樣環境下培育一樣
      的野生樟樹靈芝，現在與陽明大學已合作過病理實驗、抗
      氧化自由基防止細胞老化實驗，與長庚大學育成中心未來
      合作樟芝抗癌實驗與中研院合作篩選對癌症更有用的菌種
      等」、「由於產銷成本大幅降低，及市場需求大幅成長，
      該公司今年上半年營收已超過三千萬元，未來前景可期」
      等語，並敘及宇宙公司自從獨家復育出樟芝後，即進入高
      山天然環境量產，預估九十一年上半年ＥＰＳ可達二點二
      五元等情（見本院卷一第一一四至一二二頁），九十一年
      七月份報導更引述被告寅○○指：「預計七月將可以獲得
      三千萬元收入，雖然訂單量已經達三億元以上，但是，在
      培育不易，加上菌種生長時間長的限制下，預估今年全年
      營收可達一億一千五百萬元，稅後盈餘九千三百萬元，每
      股盈餘六點二元」、「預估明年起產量擴增，營收可達二
      億一千四百萬元，營業毛利一億九千三百萬元，以未來增
      資後股本二點二五億元推估，每股稅後盈餘將高達七點七
      元」等情，並敘及該公司目前由永昌證券公司負責輔導上
      市、上櫃事宜，預計九月份辦理公開發行，明年第一季在
      興櫃市場登錄交易，目前法人股東有中央研究院，持股百
      分之五乙節（見調查局卷第二八頁），而該公司經營計劃
      摘要更載明預估公司第一年至第十年之稅前盈餘可由二千
      七百餘萬元成長至十億餘元（見本院卷一第一二三至一四
      三頁），參以宇宙公司確於八十九年九月二十一日與中央
      研究院簽立「技術移轉契約書」，由中央研究院將其所屬
      研究員之研究成果「小量規模培養樟芝於兩種穀類上之發
      酵品製程」之特定技術資料移轉予宇宙公司使用（即技術
      授權宇宙公司非專屬使用實施）；復於同年月二十二日與
      中央研究院簽立「授權契約書」，由中央研究院將所屬研
      究員之研究成果「樟芝之發酵品製程」之特定技術資料移
      轉予宇宙公司使用；並於九十年八月一日與國立陽明大學
      創新育成中心簽立「委辦專案計畫合約書」，由該創新育
      成中心執行宇宙公司所委辦專案計畫「牛樟芝健康食品發
      展計劃」，此亦有上開契約書、合約書附卷可稽（見調查
      局卷第九六至一一一頁、本院卷一第一八九頁）；宇宙公
      司更於九十一年三月五日與永昌證券公司簽立「宇宙公司
      股票上市、上櫃輔導契約」，委託永昌證券公司辦理宇宙
      公司股票上市、上櫃前之規劃、輔導暨評估等事宜，此亦
      有永昌證券公司九十四年九月十二日（九四）華永承字第
      ０六八六號函暨所附上開輔導契約在卷足參（見調查局卷
      第八七至九五頁），是被告甲○○自被告寅○○處得知宇
      宙公司後，復查閱上開報章、網路資訊、契約書及宇宙公
      司營運企劃等相關資料後，認該公司與中央研究院、國立
      陽明大學及長庚大學等學術機關團體技術合作，且其股東
      包括中央研究院，並由永昌證券公司輔導上櫃事宜，而據
      以判斷該公司於生物科技業極富潛力、前景可期、ＥＰＳ
      可達六、七元等情，顯有所本，尚非全然無稽，要難遽認
      其主觀上有詐欺辰○○等人之故意。
    2.況證人戊○○於九十一年八月間第二次購買宇宙公司股票
      ，亦係因其在同年七月份工商時報閱覽上開報導該公司利
      多消息，並聲稱ＥＰＳ將高達七點七元，且被告甲○○亦
      出示該份報導供其參考，其方決定再度購買，此亦據證人
      戊○○證述明確（見本院卷二），依該報導內容記載「『
      預估』今年……每股盈餘六點二元」、「『推估』每股稅
      後盈餘『將』高達七點七元」等字眼以觀，足見該份報導
      內容僅屬對該公司獲利之預期，證人戊○○亦自承：「（
      問：你是否知道ＥＰＳ是何意？）每股盈餘。（問：ＥＰ
      Ｓ是否要到每年年度終了，年報出來，才會知道？）是，
      但是公司都會預測做財測，通常不會差很多，除非是真的
      要欺騙，基本上公司財測做出來，我們就會相信。（問：
      你在買宇宙公司股票時，是否知道甲○○所說的ＥＰＳ是
      預估值？）是。」等語（見本院卷一第一七七頁），而企
      業經營必有預定計畫、目標及願景，縱事後計畫因故未成
      或非如預期成就目標、願景，亦不得推論其先前對投資人
      所陳述之計畫、目標及願景均係詐術。況投資公司股票本
      屬具風險性、射倖性之行為，遑論購買未上市上櫃公司之
      股票，被告甲○○於介紹、推薦宇宙公司時，該公司既確
      與中央研究院、國立陽明大學及長庚大學等學術機關團體
      簽約合作，並由永昌證券公司輔導上櫃事宜，而戊○○等
      人在證券公司任職之資歷亦久，身為智慮健全、具相當社
      會經驗之成年人，渠等評估該公司前景可期而為投資判斷
      ，縱該公司事後因故未能達成預期目標，充其量亦僅屬戊○○等人投資風險之實現，要難遽認被告甲○○有詐欺犯
      行。
    3.至證人戊○○、己○○及庚○○所證：被告甲○○於推薦
      宇宙公司股票時，曾保證當年度如未賺六、七元，會將股
      款加計利息退還等語，縱令屬實，惟如前所述，被告甲○○既係基於上開報章、網路文章及宇宙公司與學術機關簽
      立之合約等資訊，信賴宇宙公司獲利甚豐，而據以判斷該
      公司九十一年度ＥＰＳ可達六、七元，故推薦他人購買，
      自難僅憑事後該公司ＥＰＳ未如預期，即遽認被告甲○○
      係施用詐術。
    4.另證人戊○○指稱：伊於九十二年八月二十二日整理被告
      甲○○之辦公桌，發現工商時報剪報，內容略以宇宙公司
      早於九十年六月間即遭臺北票據交換所列為拒絕往來戶乙
      節，固有卷附剪報可參（見調查局卷第二九頁），並為被
      告甲○○所不否認，然被告甲○○辯稱：其亦係事後據該
      份報載始悉宇宙公司跳票、財務狀況不佳乙事，且查該份
      報導日期為九十一年八月二十二日，係刊載於被告甲○○
      向戊○○等人推薦宇宙公司股票之後，足證被告甲○○所
      辯，應屬非虛，公訴人又不能證明被告甲○○就宇宙公司
      財務狀況早已知情，自不能僅憑該份報導，遽以詐欺罪相
      繩。
  (五)至公訴人指被告甲○○與寅○○共同偽造「辛○○」、「宇
    宙公司」印文，擅自將辛○○之宇宙公司股票移轉與被告寅
    ○○、子○○、戊○○等人，涉犯偽造文書罪嫌部分。查被
    告寅○○持有該等辛○○之股票，係由丁○○所交付、委由
    被告寅○○代為對外銷售，丁○○並提供辛○○印章及宇宙
    公司大、小章與被告寅○○（詳後述被告寅○○無罪部分）
    ，是被告寅○○與甲○○縱有蓋用該等印章、將辛○○所持
    有之宇宙公司股票過戶登記予他人之行為，亦無何偽造文書
    可言。公訴人此部分所指，亦屬無據。
  (六)此外，復查無其他積極證據足資證明被告甲○○有此部分詐
    欺及偽造文書犯行，惟公訴意旨認此部分與本案起訴經論罪
    部分，有裁判上一罪關係，爰不另為無罪之諭知，附此敘明
    。
貳、被告寅○○部分：
一、公訴意旨除補充：「丁○○於九十一年初因資金週轉需求，
    向被告寅○○借款四百萬元，並交付宇宙公司股票一千張與
    被告寅○○作為擔保，約定丁○○清償借款時，被告寅○○
    應即返還擔保借款之該等股票」、「被告寅○○並於九十一
    年八月間，以每股十五元至二十元之價格，強力推薦丑○○
    購買宇宙公司股票，由丑○○賺取差價而以每股四十元之價
    格，銷售宇宙公司股票約九十五至一百零五張與丑○○之友
    人陳維求、林錦玉等人，並由被告寅○○於宇宙公司股東辛○○名義之股票背面股票轉讓登記表偽造『辛○○』、『宇
    宙公司』之印文，將辛○○名義之股票辦理移轉登記在丑○○之友人陳維求、林錦玉等人名下」等情外，餘均詳如前述
    犯罪事實欄（亦即公訴意旨認被告甲○○此部分犯行係與被
    告寅○○共犯）及理由欄第壹部分第三項第(一)段所載。因認
    被告寅○○涉犯刑法第二百十六條、第二百十條之行使偽造
    私文書及第三百三十九條第一項之詐欺取財罪嫌云云。
二、按犯罪事實應依證據認定之，無證據不得認定犯罪事實。又
    不能證明被告犯罪者，應諭知無罪之判決，刑事訴訟法第一
    百五十四條第二項、第三百零一條第一項分別定有明文。又
    事實之認定，應憑證據，如未能發現相當證據，或證據不足
    以證明，自不能以推測或擬制之方法，以為裁判基礎。再認
    定不利於被告之事實，須依積極證據，苟積極證據不足為不
    利於被告事實之認定時，即應為有利於被告之認定，更不必
    有何有利之證據。而認定犯罪事實所憑之證據，雖不以直接
    證據為限，間接證據亦包括在內；然而無論直接或間接證據
    ，其為訴訟上之證明，須於通常一般之人均不致有所懷疑，
    而得確信其為真實之程度者，始得據為有罪之認定，倘其證
    明尚未達到此一程度，而有合理之懷疑存在，致無從為有罪
    之確信時，即應為無罪之判決。又告訴人之告訴，係以使被
    告受刑事訴追為目的，是其陳述是否與事實相符，仍應調查
    其他證據以資審認（最高法院三十年度上字第八一六號、四
    十年度臺上字第八六號、五十二年度臺上字第一三００號、
    七十六年度臺上字第四九八六號判例意旨參照）。再按刑法
    第三百三十九條第一項詐欺罪之成立，以意圖為自己或第三
    人不法所有，以詐術使人將本人或第三人之物交付為要件。
    所謂以詐術使人交付，必須被詐欺人因其詐術而陷於錯誤，
    若其所用方法，不能認為詐術，亦不致使人陷於錯誤，即不
    構成該罪（最高法院四十六年度臺上字第二六０號判例意旨
    參照）。從而，行為人如非自始基於不法取財或得利之意圖
    ，客觀上亦無施用詐術之行為，或並無損害發生，或所受損
    害，非由欺罔行為陷於錯誤所致，均不得遽以詐欺罪相繩。
三、本件公訴人認被告寅○○涉有前揭犯行，無非係以被告寅○○之供述、證人甲○○、丁○○、癸○○、戊○○、己○○
    、庚○○、丑○○、辰○○之證述，及卷附之證券交易稅繳
    款書、宇宙公司股票、支票、被告寅○○帳戶交易明細、宇
    宙公司八十九年度至九十三年度營利事業所得稅結算申報書
    等件，為其論據。
四、訊據被告寅○○堅決否認有何行使偽造私文書及詐欺犯行，
    辯稱：丁○○將辛○○名義之宇宙公司股票交給伊，係要求
    伊投資並委由伊代為對外銷售，並非借款之擔保。且丁○○
    及癸○○曾向伊提出宇宙公司營運企劃書、科技網雜誌專訪
    報導、癸○○親筆書寫關於該公司在美國申請之專利明細、
    該公司與大學技術合作之相關報導及該公司與中央研究院簽
    立之契約書等文件，表示該公司營運前景看好，值得投資，
    伊信以為真而向被告甲○○推薦，伊亦係受害人。嗣伊發覺
    有異，即主動邀約被害人召開債權人會議，並向丁○○等人
    取回部分賠償款後，以每股打二折左右之價格向被害人買回
    宇宙公司股票等語。經查：
  (一)關於公訴人指被告寅○○之所以取得宇宙公司股票，乃丁○○因資金週轉需求向被告寅○○借款四百萬元所交付，作為
    借款之擔保乙節：
    查丁○○於九十一年間陸續交付其所持有辛○○名義之宇宙
    公司股票與被告寅○○等情，迭據證人丁○○證述無訛，並
    為被告寅○○所不否認。而證人丁○○於本院審理時固證稱
    ：伊當時向被告寅○○借款四百萬元，以一千萬元之宇宙公
    司股票作為抵押，並非委託被告寅○○出售股票，亦未提供
    宇宙公司及辛○○之印章給被告寅○○云云（見本院卷一第
    一六七頁正、反面），惟查：
    1.丁○○於調查時係供稱：「我因宇宙公司資金周轉困難，
      央求寅○○提供資金來投資，寅○○表示，他本身從事股
      票買賣，要我將公司股票提撥部分給他在未上市盤商買賣
      ，他若賺了錢，即將獲利部分拿來投資宇宙公司，於是我
      即拿了一千張的股票給寅○○，雙方並約定不管寅○○販
      售價格為何，販售後需匯還我每張一萬元（即每股十元）
      的成本，寅○○總計匯了四百萬元給宇宙公司在臺中第七
      信用合作社的分社（址設桃園縣三民路），其餘未售出股
      票仍在蔡福得手中」、「我透過寅○○轉售宇宙公司股票
      ，未支付寅○○任何佣金，但對外販售股票的差價全歸寅
      ○○所有」等語（見調查局卷第五九頁），證人即其友人
      丙○○於本院審理時亦證稱：某晚伊與丁○○一起開車至
      桃園市○○路口旁，伊見丁○○將一捆辛○○之宇宙公司
      股票、宇宙公司大、小章及辛○○木頭章，拿給被告寅○○，用意係要被告寅○○出售，伊曾聽丁○○稱宇宙公司
      股東均係自己人，只有辛○○是丁○○以前之女友，因此
      丁○○要先將辛○○之股票出售，轉換現金等語（見本院
      卷二第三九頁反面至第四二頁），參以卷附被告寅○○與
      丁○○於九十四年二月二日簽立之和解書記載：「……九
      十一年起，寅○○開始投資游佃旺（即丁○○）及其子癸○○經營之宇宙生化股份有限公司，並因而衍生多項民刑
      事債務糾紛……」等語以觀（見偵查卷第九八頁），顯見
      被告寅○○所辯：丁○○交付辛○○之宇宙公司股票，係
      要求伊投資並委託伊代為對外銷售，並非借款之擔保乙節
      ，應屬非虛。
    2.況證人丁○○於本院審理時證稱：伊向被告寅○○借款時
      ，應有約定一、二年後才還款，但被告寅○○並未要求伊
      支付利息，亦未要求伊提供不動產設定抵押等語（見本院
      卷一第一七０頁反面），顯與一般民間借款常情不符；且
      查公司股票過戶，必蓋用股東原留印鑑及公司大、小章，
      始得為之，而辛○○既係丁○○之前任女友，且辛○○之
      宇宙公司股票、辛○○股東印鑑章暨宇宙公司大、小章平
      日均由丁○○保管，此亦據證人丙○○證述在卷，並為證
      人丁○○所不否認，從而被告寅○○既得以將辛○○之宇
      宙公司股票過戶登記在自己及子○○等人名下，自需蓋用
      辛○○印鑑及宇宙公司大、小章，由此益徵丁○○確有交
      付辛○○之股票、印章及宇宙公司大、小章，委託被告寅
      ○○代為出售該等股票至明。證人丙○○之證言，顯屬可
      信，證人丁○○於本院審理時所證：交付辛○○名義之宇
      宙公司股票係作為向被告寅○○借款之擔保，並未委託被
      告寅○○販賣或交付印章與被告寅○○云云，洵非可採。
      公訴人此部分所指，尚嫌無據。
  (二)關於公訴人指被告寅○○明知宇宙公司自八十九年間設立時
    起至九十年間止，營運所得額均為負值，竟於取得該公司股
    票後，陸續以宇宙公司副董事長之身分，對外宣稱、散布該
    公司於九十一年間已達高度獲利之不實消息乙節：
    查宇宙公司自八十九年間成立時起至九十一年間止，營業所
    得均呈負數，且持續虧損，營運及財務狀況不佳等情，業據
    證人丁○○證述明確（見本院卷一第一六七頁反面），並有
    財政部臺北市國稅局營利事業所得稅核定通知書及營利事業
    所得稅結算申報書等件附卷可稽（見調查卷第七八至八六頁
    ），而被告寅○○雖自承其於事前已知悉此情，亦不否認其
    確有以宇宙公司副董事長之身分，向記者宣稱：「預計七月
    將可以獲得三千萬元收入……預估今年全年營收可達一億一
    千五百萬元，稅後盈餘九千三百萬元，每股盈餘六點二元…
    …預估明年起產量擴增，營收可達二億一千四百萬元，營收
    毛利一億九千三百萬元，以未來增資後股本二點二五億元推
    估，每股稅後盈餘將高達七點七元」等語，此固有卷附九十
    一年七月份之工商時報剪報足憑（見調查局卷第二八頁），
    惟查：
    1.被告寅○○辯稱：伊雖知悉宇宙公司虧損，然生技行業是
      很「燒錢」之行業，通常需先投入大量成本，且丁○○、
      癸○○提供剪報、雜誌、合約、專利及營運企劃書等相關
      資料，向伊表示宇宙公司前景看好，伊因而認該公司獲利
      可期，才向記者表示該公司ＥＰＳ可達六、七元等語，並
      有卷附被告寅○○所提出之宇宙公司營運企劃書、科技網
      月刊、癸○○親筆書寫之文件、經濟日報及工商時報剪報
      為憑（見本院卷一第四三至一０三頁），除該營運企劃書
      內容詳細記載宇宙公司之優勢、目標及願景外，癸○○更
      為科技網八十九年五月份月刊封面人物，其報導內文並引
      述癸○○之說法，謂宇宙公司「定位即是提供對農民有幫
      助的技術及各種農業生物技術專利的取得，我們的研發團
      隊包括了中山大學、長庚大學、中興大學等國內知名的大
      學教授為研發團隊的主軸，目前宇宙生物科技股份有限公
      司已集資一億二千萬，朝上市上櫃方向，研發農業生物科
      技為主」等語（見本院卷一第四三至一００頁），九十一
      年三月十四日經濟日報更以「宇宙生化與陽明大學技術合
      作」為標題，報導宇宙公司與陽明大學生化研究所育成中
      心簽立技術合作契約，委由該中心負責牛樟靈芝抗癌療效
      之臨床測試等情（見本院卷一第一０二頁），同年六月十
      三日工商時報亦引述癸○○指：「在樟芝能夠以人工技術
      培育後，該公司已能提供較便宜、品質又高的牛樟靈芝給
      消費者，目前產品以供應各大醫院及外銷日本為主」、「
      宇宙公司與陽明大學合作，進行病理實驗、抗氧化自由基
      防止細胞老化實驗，未來還會與長庚大學育成中心合作樟
      芝抗癌實驗，並與中研院合作篩選對癌症更有用的菌種等
      」、「由於產銷成本大幅降低，及市場需求大幅成長，該
      公司今年上半年營收已超過三千萬元，未來前景可期」等
      語，並敘及宇宙公司自從獨家復育出樟芝後，即進入高山
      天然環境量產，預估九十一年上半年ＥＰＳ可達二點二五
      元乙節（見本院卷一第一０三頁），而被告寅○○所提出
      癸○○親筆書寫記載之專利明細（見本院卷一第一０一頁
      ），亦據證人癸○○證稱：「這些專利是食品工業研究所
      的王伯徹博士在美國所聲請的專利，是他的研究成果在美
      國聲請，我們知道他有這樣的研究成果，就去拜訪他，請
      他協助，他很高興也獲得他在這方面的協助跟認證」等語
      （見本院卷一第一七四頁），參以宇宙公司確與中央研究
      院及國立陽明大學創新育成中心簽約，並由永昌證券公司
      輔導上櫃事宜，既已如前述，則被告寅○○主觀上因而認
      宇宙公司前景甚佳、獲利可期，並據以估算該公司九十一
      、九十二年度營收可望破億、ＥＰＳ應可高達六點二、七
      點七等情，亦非全然無稽、憑空虛捏，要難遽認其有詐欺
      之犯行。
    2.況如前所述，被告寅○○本人亦以每股十元之價格，向宇
      宙公司購得辛○○之宇宙公司股票一百張，並將股款一百
      萬元如數匯入該公司帳戶；倘被告寅○○自始有以販售宇
      宙公司股票詐欺投資人之故意，衡情應無自行出資一百萬
      元購買一百張股票之可能，益證其所辯係誤信宇宙公司前
      景可期才自行投資並對外推薦乙節，洵屬可採，要難僅憑
      其對外宣稱該公司獲利良好等消息，即遽認其自始有詐欺
      之不法意圖。
  (三)關於公訴人謂被告寅○○以辛○○之宇宙公司股票各一百張
    分別移轉登記在被告寅○○及子○○名下，以製造股票交易
    熱絡假象部分：
    1.查被告寅○○確有出資一百萬元購買辛○○名義之宇宙公
      司股票一百張，已如前述，公訴人既不能舉證證明被告寅
      ○○此舉係為「製造股票交易熱絡假象」，則此部分所指
      ，即屬無據。
    2.至被告寅○○將辛○○股票一百張過戶至子○○名下乙節
      ，乃因被告甲○○向被告寅○○表示有客戶欲購買宇宙公
      司股票一百張，並將子○○身分證影本傳真予被告寅○○
      ，囑被告寅○○按一般股票過戶程序辦理，被告寅○○就
      該身分證之來源係辰○○及有無購買之真意等節均不知情
      ，已如前述，是其辯稱係誤信子○○確有購買股票之意才
      辦理過戶乙節，要屬可信。況被告寅○○並未要求被告甲○○代為對外銷售宇宙公司股票，純係被告甲○○自行向
      辰○○推薦，此亦為證人甲○○所不否認（見本院卷二第
      六八頁反面至第六九頁反面），難認被告寅○○有以詐騙
      辰○○、取得子○○之身分證影本並移轉股票予子○○之
      方式，製造股票交易熱絡之假象。公訴人此部分所指，亦
      嫌無據。
  (四)關於被告寅○○夥同被告甲○○利用前述被告寅○○散布宇
    宙公司於九十一年間已達高度獲利之不實消息及股票交易熱
    絡假象，由被告甲○○向戊○○、己○○、庚○○等人強力
    推薦購買宇宙公司股票，使戊○○等人陷於錯誤而分別出資
    購買乙節：
    查戊○○、己○○、庚○○確於九十一年五月間分別購買宇
    宙公司股票十張、二十張、二十張，戊○○並於同年八月間
    又購買該公司股票十張，戊○○等三人並均交付股款與被告
    甲○○，而被告甲○○固有將該等款項轉交被告寅○○收受
    等情，為被告寅○○所不否認，然查被告寅○○與戊○○、
    己○○並不相識，且戊○○、己○○及庚○○係經由被告甲○○之介紹、推薦而購買宇宙公司股票，於申購過程中，均
    未曾與被告寅○○有何接觸，此迭據證人戊○○、己○○及
    庚○○證述無訛，參以證人甲○○於本院審理時明確證稱：
    被告寅○○並未要求伊利用剪報報導，向他人推薦購買宇宙
    公司股票，且伊在推薦戊○○等三人購買股票過程中，被告
    寅○○並不知情，是戊○○等三人決定購買後，被告寅○○
    才知道戊○○等三人要買，伊純係因與被告寅○○係同事，
    常會互相介紹，因此才主動幫被告寅○○推薦宇宙公司股票
    ，被告寅○○並未教導伊應如何向其他人推薦購買宇宙公司
    股票等語（見本院卷二第六九頁反面），足見被告寅○○事
    前就被告甲○○向戊○○等人介紹、推薦宇宙公司股票乙節
    並不知情，自難認其有詐騙戊○○等人購買該公司股票之不
    法意圖。況被告寅○○於發覺宇宙公司情況有異後，曾要求
    被告甲○○通知戊○○等人出面協調後續賠償事宜，此亦據
    證人戊○○、己○○、庚○○證述在卷，益徵被告寅○○確
    無對戊○○等人施詐之犯行。公訴人此部分所指，亦不足採
    。
  (五)關於公訴人謂被告寅○○於九十一年八月間強力推薦丑○○
    購買宇宙公司股票部分：
    1.查被告寅○○固不否認曾向其友人丑○○介紹、推薦宇宙
      公司股票，惟證人丑○○於本院審理時明確證稱：「我是
      經由寅○○知道這家公司，當時因為宇宙公司做的東西是
      比較新的生物科技，關於牛樟芝部分，我看到宇宙公司有
      跟某間大學合作的契約書，我覺得滿有前瞻性的，所以才
      會購買」、「我當時瞭解這家公司之後，我就介紹其他朋
      友或他們的客戶來購買，後來寅○○告訴我宇宙公司跳票
      了，我必須對朋友負責，所以我把他們買的股票收回來，
      付他們錢，我現在總共大概持有八十張股票左右，但現在
      股票不在我身上，我已經交給寅○○，因為寅○○告訴我
      說要幫我爭取賠償，後來寅○○賠償我二十幾萬，他說是
      跟宇宙公司的負責人游先生拿，所以我就把股票交給寅○○」、「寅○○跟我說，他知道宇宙公司有跟某大學有合
      作，共同研究牛樟芝，且中研院也有意願投資，我有印象
      宇宙公司有過戶股票給中研院，所以我認為有政府機關、
      學術團體，應該還可以購買」、「（問：寅○○有無跟你
      保證宇宙公司九十一年EPS會達到六、七元？）沒有。」
      、「（問：你為何未對寅○○提出詐欺的告訴？）因為宇
      宙公司跳票後，寅○○有找我、其他投資的人，共同研究
      如何做求償的動作，因為當時宇宙公司的負責人有壹個小
      老婆，負責人還有壹個兒子，小老婆及他兒子說要去幫我
      們去跟宇宙公司負責人要求賠償，那時我覺得很驚訝，他
      是負責人的小老婆，怎麼會願意這樣做，所以我印象很深
      刻，寅○○也有主動跟我提求償這件事情，且跟我說進行
      的程度，後來寅○○跟我說可以賠償二十幾萬，我認為這
      就當成投資失敗，輸掉就算了，這是我個人的心態」等語
      （見本院卷二第一六至一七頁反面），而被告寅○○既因
      信賴上開報章、雜誌報導、營運企劃書及技術合作契約等
      相關資料，認宇宙公司頗具發展潛力，始向友人丑○○介
      紹、推薦，且事後獲悉該公司跳票、情況有異時，亦主動
      告知丑○○，並出面處理賠償事宜，難認其有詐騙丑○○
      之情事。
    2.參以被告寅○○之友人卯○○、壬○○及乙○○亦均因被
      告寅○○之介紹、推薦而購買宇宙公司股票，嗣經被告寅
      ○○告知宇宙公司倒閉，並召開債權人會議，以每股約二
      元左右之價格退還部分股款與卯○○等人，此亦據證人卯
      ○○、壬○○、乙○○於本院審理時證述明確（見本院卷
      二第四二頁反面至第四五頁反面），渠等甚且一致證稱：
      並不認為係遭被告寅○○詐騙等語，益徵被告寅○○所辯
      ：其亦係誤信宇宙公司未來前景可期，始向親友推薦該公
      司股票，並無詐騙意圖乙節，實屬可採。公訴人復未能證
      明被告寅○○確有詐欺之不法意圖及施用詐術之行為，自
      難逕以詐欺罪相繩。
  (六)關於偽造「辛○○」、「宇宙公司」、「子○○」印文、偽
    造私文書進而行使，將辛○○之宇宙公司股票移轉登記在被
    告寅○○、子○○、戊○○及丑○○之友人陳維求、林錦玉
    等人名下，並將子○○之宇宙公司股票過戶登記予戊○○、
    己○○、庚○○部分：
    1.查辛○○之宇宙公司股票，係由丁○○交付被告寅○○，
      委託被告寅○○代為對外銷售，丁○○並提供辛○○之股
      東印鑑章及宇宙公司大、小章與被告寅○○，業如前述，
      從而被告寅○○自無未經同意，擅自在證券交易稅繳款書
      及股票轉讓登記表等文件偽造「辛○○」、「宇宙公司」
      印文、偽造該等文書進而持以辦理股票過戶之犯行可言。
      公訴人所指，殊嫌無據。
    2.至子○○之印章部分，固據被告寅○○自承係其所代刻，
      然查被告寅○○既係因被告甲○○表示有客戶欲購買宇宙
      公司股票一百張，並將子○○身分證影本傳真予被告寅○○，指示被告寅○○按一般股票過戶程序辦理，被告寅○○始代刻子○○之印章，辦理股票過戶事宜，其就被告甲○○擅自要求以子○○名義承購股票、子○○及辰○○自
      始至終均無購買之真意等節全然不知，且嗣後亦係經被告
      甲○○告知客戶不願購買，要求被告寅○○處理該等已過
      戶登記在子○○名下之股票，繼而又向被告寅○○表示另
      有戊○○等客戶欲購買宇宙公司股票，始將前登記在子○○名下之股票再移轉與戊○○等人；其就被告甲○○未經
      辰○○或子○○同意而以子○○名義購買暨處分股票等節
      ，事前既不知情，自無與被告甲○○共同以子○○名義偽
      造私文書之犯意聯絡可言。公訴人此部分所指，亦屬無據
      。
五、此外，復查無其他積極證據足資證明被告寅○○有何行使偽
    造私文書及詐欺犯行，本件不能證明被告寅○○犯罪，依前
    開說明，自應為被告寅○○無罪之諭知。
據上論斷，應依刑事訴訟法第二百九十九條第一項前段、第三百
零一條第一項，刑法第二條第一項前段、第二百十六條、第二百
十條、第二百十九條、修正前刑法第五十六條、第四十一條第一
項前段，中華民國九十六年罪犯減刑條例第二條第一項第三款、
第七條，修正前罰金罰鍰提高標準條例第二條，判決如主文。
本案經檢察官鄧巧羚到庭執行職務
中　　華　　民　　國　　96　　年　　12　　月　　31　　日
　　　　　　　　　刑事第八庭審判長法　官　陳德民
                                  法  官  唐于智
                                  法  官  陳芃宇
以上正本證明與原本無異。
如不服本判決，應於判決送達後10日內，向本院提出上訴狀。
　　　　　　　　　　　　　　　  　書記官　徐鶯尹
中　　華　　民　　國　　97　　年　　1 　　月　　4 　　日
附表：沒收物品一覽表
┌───┬───────────────────────────────┐
│編　號│    沒　　收　　之　　物　　品　　名　　稱　　及　　數　　量  │
├───┼───────────────────────────────┤
│  一  │偽造之「子○○」印章一枚                                      │
├───┼───────────────────────────────┤
│  二  │偽造之印文及署押                                              │
│      ├──────┬──────────────────┬─────┤
│      │印文署押名稱│ 印　　文　　署　　押　　位　　置   │數     量 │
│      ├──────┼──────────────────┼─────┤
│      │子○○      │ 財政部臺北市國稅局年度證券交易稅一 │印文一枚  │
│      │            │ 般代徵稅額繳款書之「代徵人（證券買 │署押一枚  │
│      │            │ 受人）姓名」欄                     │          │
│      ├──────┼──────────────────┼─────┤
│      │子○○      │ 原始股東辛○○名義之宇宙公司股票（ │印文一百枚│
│      │            │ 一百張）背面之「股票轉讓登記表」之 │          │
│      │            │ 「受讓人蓋章」欄                   │          │
│      ├──────┼──────────────────┼─────┤
│      │子○○      │ 原始股東辛○○名義之宇宙公司股票（ │印文五十枚│
│      │            │ 五十張）背面之「股票轉讓登記表」之 │          │
│      │            │ 「出讓人蓋章」欄                   │          │
│      ├──────┼──────────────────┼─────┤
│      │子○○      │ 世華聯合商業銀行世貿分行所簽發、付 │署押一枚  │
│      │            │ 款人為臺灣銀行總行營業部、發票日為 │          │
│      │            │ 九十一年五月十日、面額為三十萬元之 │          │
│      │            │ 支票影本收據                       │          │
└───┴──────┴──────────────────┴─────┘
附錄本案論罪科刑法條全文：
中華民國刑法第216條
行使第 210 條至第 215 條之文書者，依偽造、變造文書或登載
不實事項或使登載不實事項之規定處斷。
中華民國刑法第210條
偽造、變造私文書，足以生損害於公眾或他人者，處 5 年以下有
期徒刑。
